最高法院刑事判決　　　　　　　九十四年度台非字第一一二號
　　上　訴　人　最高法院檢察署檢察總長
　　被　　　告　甲○○
　　　　　　　　　　　　巷32.
上列上訴人因被告違反毒品危害防制條例案件，對於台灣台中地
方法院中華民國九十三年七月十九日第一審確定判決（九十三年
度訴字第一三五八號，起訴案號：台灣台中地方法院檢察署九十
三年度毒偵字第一一七六號），認為違法，提起非常上訴，本院
判決如下：
    主  文
原判決撤銷。
甲○○連續施用第一級毒品，處有期徒刑玖月，扣案海洛因參包
（淨重零點柒伍公克，空包裝重零點柒貳公克）、殘留海洛因之
塑膠袋肆個及殘留海洛因之塑膠杓子壹支，均沒收銷燬之；又施
用第二級毒品，處有期徒刑貳月。應執行有期徒刑拾月，扣案海
洛因參包（淨重零點柒伍公克，空包裝重零點柒貳公克）、殘留
海洛因之塑膠袋肆個及殘留海洛因之塑膠杓子壹支，均沒收銷燬
之。
    理  由
非常上訴理由稱：「一、按刑法累犯之成立，以受有期徒刑之執
行完畢，或受無期徒刑或有期徒刑一部之執行而赦免後，五年以
內再犯有期徒刑以上之罪為要件，此為刑法第四十七條所明文（
定）。故有期徒刑如尚未執行完畢，再犯有期徒刑以上之罪者，
即不得依刑法第四十七條累犯之規定加重其刑，否則即有適用法
則不當之違背法令。再刑法第九十七條之一規定『二以上徒刑併
執行者，第七十七條所定最低應執行之期間，合併計算之』，同
條第三項規定『依第一項規定合併計算執行期間而假釋者，前條
第一項規定之期間，亦合併計算之』，是裁判確定後復犯罪，受
二以上徒刑之執行（非屬併合處罰範圍）者，其有關期間之計算
係採分別執行，合併計算之原則，合併計算假釋有關之期間，並
於該期間內未經撤銷假釋，其未執行之刑，始以已執行論。二、
經查，本件被告甲○○於八十七年間因犯竊盜案件，經台灣彰化
地方法院判處有期徒刑二年四月確定在案。嗣於八十九年間再犯
違反毒品危害防制條例案件，經台灣彰化地方法院判處應執行有
期徒刑一年確定在案。因上開二案不合於數罪併罰之要件，故合
併計算刑期為三年四月，刑期起算日自八十九年五月二十四日起
迄九十三年二月九日止（其中自八十九年八月三十一日至九十年
一月十六日送強制戒治，故原執行期滿日期順延四月又十七日）
，經縮短刑期後刑期終結日期為九十三年一月十二日。嗣被告於
九十二年一月三日經法務部法矯字第０九一００四六二０五號函
准予假釋交付保護管束，並於九十二年二月六日假釋出獄。惟被
告於九十二年九月二十日凌晨再犯竊盜案，經提起公訴，因違反
保護管束應遵守事項，情節重大，經法務部於九十三年一月十二
日以法矯字第０九二０九０三九三九號函准予撤銷假釋，並應執
行上開二案件之假釋殘餘刑期十一月又六日，並自九十三年五月
十四日開始執行，執行期滿日為九十四年四月十九日，依前揭說
明，上開二案件之執行完畢日期應為九十四年四月十九日。本件
被告於九十三年間所犯違反毒品危害防制條例案件所認定之犯罪
時間為九十三年三月初，其犯罪時間在上開二案件尚未執行完畢
前，自不合於刑法（第）四十七條累犯之要件，依前揭說明，自
不構成累犯。然原判決仍適用刑法第四十七條規定論被告為累犯
並加重其刑，自有適用法則不當之違法。案經確定，爰依刑事訴
訟法第四百四十一條、第四百四十三條提起非常上訴，以資糾正
」等語。
本院按判決不適用法則或適用不當者，為違背法令，刑事訴訟法
第三百七十八條定有明文。次按依刑法第四十七條規定，累犯之
成立，必須曾受有期徒刑之執行完畢，或受無期徒刑或有期徒刑
一部之執行而赦免後，五年以內再犯有期徒刑以上之罪者，始足
當之。所謂執行完畢，其在監執行期滿者，固不待言；如係經假
釋出獄者，須在無期徒刑假釋後滿十五年，或在有期徒刑所餘刑
期內未經撤銷假釋者，其未執行之刑，始得以已執行論。如其為
二以上徒刑併執行者，假釋所定最低應執行之期間，合併計算之
；其所餘刑期，亦應合併計算，此觀刑法第七十九條第一項前段
、第七十九條之一第一項、第三項之規定甚明。經查本件被告甲
○○於民國八十七年間因犯竊盜罪經台灣彰化地方法院以八十八
年度易字第七二一號刑事判決判處有期徒刑一年六月，旋經上訴
後，經台灣高等法院台中分院以八十八年度上易字第二九三六號
刑事判決駁回其上訴而確定；另被告於八十八年間又因犯竊盜罪
，經台灣彰化地方法院以八十八年度易字第一五九八號刑事判決
判處有期徒刑一年確定。嗣上開二案件經台灣彰化地方法院以八
十九年度聲字第一０四四號刑事裁定定應執行有期徒刑二年四月
確定，刑期自八十九年五月二十四日起算，原應於九十一年九月
二十三日期滿，但因被告又犯違反毒品危害防制條例案件自八十
九年八月三十一日起至九十年一月十六日借提執行強制戒治處分
，原執行期滿日期乃順延四月又十七日，而應至九十二年二月九
日始期滿。之後，被告復於八十九年五月間因施用第一級毒品及
第二級毒品經台灣彰化地方法院以八十九年度訴字第八八三號刑
事判決分別判處有期徒刑十月及四月，並定應執行有期徒刑一年
確定，且接續上開案件執行，刑期自九十二年二月十日起算，至
九十三年二月九日屆滿，經縮短刑期後刑期終結日期為九十三年
一月十二日。嗣被告經法務部九十二年一月三日法矯字第０九一
００四六二０五號函准予假釋交付保護管束，並於九十二年二月
六日假釋出監。但被告於九十二年九月二十日凌晨再犯竊盜案，
經檢察官提起公訴，因違反保護管束應遵守事項，情節重大，經
法務部以九十三年一月十二日法矯字第０九二０九０三九三九號
函予以撤銷假釋，並應執行上開二案件之假釋殘刑十一月又六日
，於九十三年五月十四起算刑期，執行期滿日為九十四年四月十
九日，有台灣高等法院被告全國前案紀錄表、台灣彰化地方法院
八十九年度聲字第一０四四號刑事裁定、台灣彰化地方法院八十
九年度訴字第八八三號刑事判決、台灣彰化監獄九十年一月二十
日彰監總字第０四八九號函、台灣彰化監獄九十二年十二月二十
九日彰監教字第０九二六一００三五八號報請撤銷假釋報告表、
法務部九十三年十二月十二日法矯字第０九二０九０三九三九號
函及台灣彰化地方法院檢察署檢察官八十九年執更己字第七七七
號、九十年執己字第七二號、九十年戒執更己字第三號執行指揮
書暨台灣台中地方法院檢察署檢察官九十三年執助矩字第六四三
號執行指揮書在卷可稽。則被告於九十三年三月間再犯本件施用
第一級毒品、第二級毒品罪時，前二案尚未執行完畢，而係於假
釋期間內犯罪，依上開說明，並不構成累犯。乃原法院對上情未
詳予調查，誤認被告前所犯竊盜罪，經判處有期徒刑一年六月及
一年確定，經定應執行刑二年四月，已於九十三年一月十二日執
行完畢，係五年以內再犯本件施用第一級毒品、第二級毒品罪，
合乎累犯之要件，遽依刑法第四十七條規定，論以累犯並加重其
刑，顯有適用法則不當之違法。案經確定，且對被告不利，非常
上訴意旨執以指摘，洵有理由，應由本院將原判決予以撤銷改判
，就被告所犯施用第一級毒品、第二級毒品罪酌情依序分別量處
有期徒刑九月及二月，並定其應執行刑為有期徒刑十月，如主文
所示之海洛因三包及殘留微量海洛因而無法析離之塑膠袋四個、
塑膠杓子一支均係查獲之毒品，併依毒品危害防制條例第十八條
第一項前段規定宣告沒收銷燬之。
據上論結，應依刑事訴訟法第四百四十七條第一項第一款但書，
毒品危害防制條例第十條、第十八條第一項前段，刑法第十一條
、第五十六條、第五十一條第五款，判決如主文。
中　　華　　民　　國　九十四　年　　五　　月　 十二 　日
                      最高法院刑事第十二庭
                          審判長法官  謝　俊　雄
                                法官  陳　世　雄
                                法官  蘇　振　堂
                                法官  吳　信　銘
                                法官  徐　文　亮
      本件正本證明與原本無異
                                      書  記  官
中　　華　　民　　國　九十四　年　　五　　月　 十八 　日
                                                      Ｑ
附錄：本件論罪法條
毒品危害防制條例第十條
施用第一級毒品者，處六月以上五年以下有期徒刑。
施用第二級毒品者，處三年以下有期徒刑。
